最高法院刑事判決　　　　　　九十六年度台上字第三六八六號
上　訴　人　甲○○
選任辯護人　余忠益律師
上　訴　人　乙○○
選任辯護人　楊國宏律師
　　　　　　趙國生律師
上列上訴人等因違反毒品危害防制條例案件，不服台灣高等法院
中華民國九十六年二月七日第二審判決（九十五年度上訴字第二
一一０號，起訴案號：台灣台北地方法院檢察署九十四年度偵字
第一二七七四、一四四一六號），提起上訴，本院判決如下：
    主  文
原判決撤銷，發回台灣高等法院。
    理  由
本件原判決認定上訴人乙○○係設於台北市松山區○○○路○段
一八二號一樓「寶德城股份有限公司PURPLE舞場」之股東兼公關
人員，與該公司總務即綽號「小黑」之上訴人甲○○均明知MDMA
（3,4-亞甲基雙氧甲基安非他命，3,4-Methylenedioxyamphetam
ine ，俗稱搖頭丸）、愷他命，業經公告分別列為毒品危害防制
條例所管制之第二級毒品、第三級毒品，硝西泮（耐妥眠，Nitr
azepam）、硝甲西泮（耐甲氮平，Nimetazepam ）則經公告列為
該條例所管制之第四級毒品，均不得販賣、轉讓。竟基於共同販
賣營利之概括犯意聯絡，自民國九十三年九月一日起至九十四年
七月十七日凌晨三時三十分止，以成本價為搖頭丸每顆新台幣（
下同）二百元、愷他命粉末每瓶九百元或一千元，含第四級毒品
硝西泮、硝甲西泮成分之綠色安眠藥每顆五十元至一百元不等價
格，向真實姓名、年籍均不詳之成年人販入供販賣之用含第二級
毒品MDMA成分之搖頭丸、第三級毒品愷他命粉末，及含第四級毒
品硝西泮、硝甲西泮成分之綠色安眠藥丸多次，再以搖頭丸每顆
二百五十元至五百元不等之價格，愷他命每瓶一千元、一千二百
元、一千三百元、一千五百元或每包一萬元之不等價格，綠色安
眠藥丸則以每顆一百元之價格，並以衣、E、H、1/2、N、O 、米
、ㄣ 、歐、綠歐、藍蝴蝶代稱搖頭丸，褲或K代稱愷他命，眠、
綠或綠眠代稱綠色安眠藥，在上址「PURPLE舞場」店內，由甲○
○負責在舞場內推介銷售予到場之顧客吳律蘭搖頭丸一顆（三百
五十元），及出售予不詳真實姓名年籍，綽號砲吉等成年人謀利
，並分別由乙○○、甲○○將賣出數量、金額記載於入場券票根
背面、現金收支簿及帳冊上，販賣上揭毒品所得共計三百十三萬
九千六百元。嗣於九十四年七月十七日凌晨三時三十分許，經警
員持搜索票搜索「PURPLE舞場」而查獲上情，並在辦公室內扣得
如原判決附表二編號1至6所示其二人所有供販賣毒品所用之小瓶
裝愷他命十四瓶、電子磅秤一台、愷他命分裝瓶空瓶一百個、大
空瓶一個、電動攪拌器一台及分裝用鐵盤一個，在酒庫內扣得如
原判決附表一編號1至4所示含第二級毒品MDMA成分之搖頭丸共一
百五十四顆，附表二編號7至14 所示供販賣毒品所用之愷他命三
瓶、含第四級毒品硝西泮、硝甲西泮成分之綠色藥丸共一百三十
一顆、紙袋一只、磅秤一台、帳冊一本、入場券票根四十張等物
等情。因而撤銷第一審科刑判決，仍依想像競合犯、修正前連續
犯從一重分別論處上訴人共同連續販賣第二級毒品各罪刑，固非
無見。
惟查(一)、有罪判決書之事實一欄，為判斷其適用法律當否之準據
，法院應將依職權認定與論罪科刑有關之事實，翔實記載，然後
於理由內逐一說明其憑以認定之證據，並使事實認定與理由說明
，互相適合，方為合法。倘事實認定與理由說明，不相一致，或
事實與理由之記載，前後齟齬，按諸刑事訴訟法第三百七十九條
第十四款後段規定，均屬判決理由矛盾之當然違背法令。原判決
理由以「觀諸扣案之現金收支簿上字跡之筆劃及神韻，顯係同一
人所書寫，但筆跡藍色、黑色，粗細不一，顯係使用不同枝筆書
寫，且該帳冊上尚有於記載完成後，在其上打╳劃去或劃粗線刪
去，復有不同之日期及不同人別之情形，足見係分多次完成，並
非代人一次抄寫所為，應係被告乙○○就該舞場販賣第二、三、
四級毒品之要目按日予以記載，可以認定。再據被告甲○○於原
審供稱：伊販賣毒品之數量、金額是由乙○○幫伊記帳無誤等語
。足見被告乙○○係就被告甲○○販賣毒品之數量、金額之情，
逐筆記帳無誤，可以認定」，「稽之扣案如附表二編號十四所示
入場券票根四十紙，其上書寫方式、字體結果、運筆方式、筆順
完全相同，且其中票號0000000 號入場券票根上『綠』字與被告
乙○○所自承係其所書寫之現金收支簿上『綠』字相同，足認該
等入場券票根所載內容，亦係被告乙○○所書寫」（見原判決第
八、九頁）。既認扣案現金收支簿、入場券票根係乙○○所書寫
，惟於犯罪事實欄又記載乙○○、甲○○分別將賣出數量、金額
記載於入場券票根背面、現金收支簿及帳冊上（見原判決第二頁
），似又認定上揭收支簿、票根分別由乙○○、甲○○記載。則
該入場券票根背面、現金收支簿及帳冊之筆跡，究係乙○○一人
所寫？抑或甲○○書寫？甚或係兩人分別書寫？事實認定與理由
說明，不相一致，已有矛盾。又上揭入場券票根背面、現金收支
簿及帳冊既為上訴人等共同販賣毒品之重要證據，則究由何人所
書寫，自應詳加究明，原審未予究明，遽行判決，亦有調查未盡
之違法。(二)、毒品危害防制條例第四條第二項之販賣第二級毒品
罪、同條第三項之販賣第三級毒品罪及同條第四項之販賣第四級
毒品罪，以行為人有營利之目的（意思），而販入或賣出毒品，
或二者兼而有之者為構成要件。故行為人有無此項犯罪（營利意
思）之目的條件，自應於事實欄內詳為記載，然後於理由內說明
其憑以認定之證據，始為合法，原判決論處上訴人等非法販賣第
二、三、四級毒品罪刑，於犯罪事實固記載其等有營利之犯意聯
絡，然於理由欄並未加以說明憑以認定之證據及理由，自有理由
不備之違法。(三)、審理事實之法院，就對被告之利益有重大關係
，在客觀上認為應行調查之證據，應依法詳加調查，然後基於調
查所得之心證，以為判斷之基礎。如事實尚非明確，而有應調查
之證據未予調查，為被告不利認定者，即有應於審判期日調查之
證據未予調查之違法。原判決事實認定上訴人等利用PURPLE舞場
推介銷售毒品，而依卷內檢舉人鍾凱玲及證人黃柏樺、唐紹文於
警詢所供，該舞場之營業日為每週之星期五、六（見警聲搜字第
九八六號卷第六頁，偵字第一四四一六號偵查卷第四十三、四十
四、四十九頁），如此，則上訴人等販賣毒品之時間應為舞場營
業之星期五、六，始前後一致。然依扣案現金收支簿所記載，上
訴人等販賣毒品之日期，尚有星期二、三、四或星期日者（見同
上偵查卷第七十六至八十八頁），該時段舞場既未營業，上訴人
等又如何利用舞場推介銷售毒品？事實究竟如何？尚待釐清究明
，原審對於上揭有利於上訴人等之客觀重要事實，未詳加調查，
遽行判決，自有調查未盡之違法。以上或係上訴意旨所指摘，或
為本院得依職權調查之事項，應認原判決有撤銷發回更審之原因
。
據上論結，應依刑事訴訟法第三百九十七條、第四百零一條，判
決如主文。
中　　華　　民　　國　九十六　年　　七　　月　　六　　日
                      最高法院刑事第九庭
                          審判長法官  洪　清　江
                                法官  石　木　欽
                                法官  李　伯　道
                                法官  林　勤　純
                                法官  陳　晴　教
      本件正本證明與原本無異
                                      書  記  官
中　　華　　民　　國　九十六　年　　七　　月   十二   日
                                                z
